【裁判字號】    97,簡上,1136
【裁判日期】    980313
【裁判案由】    詐欺
【裁判全文】
臺灣板橋地方法院刑事判決            97年度簡上字第1136號
上  訴  人
即  被  告  丙○○
上列上訴人即被告因詐欺案件，不服本院97年度簡字第5057號，
民國97年8 月28日第一審判決（聲請簡易判決處刑案號：97年度
偵字第9082號），提起上訴，本院管轄之第二審合議庭，依通常
程序，自為第一審判決如下：
    主  文
原判決撤銷。
丙○○無罪。
    理  由
一、公訴意旨略以：被告丙○○基於幫助詐欺取財之不確定故意
    ，於民國96年9 月16日前某日，在不詳處所，將其向大眾電
    信股份有限公司申辦之0000000000號行動電話門號，以不詳
    代價，交予某不詳人士；詐欺集團成員繼於96年9 月16日，
    在報紙刊登徵司機廣告並留下上開電話，張坤松與之聯絡洽
    談後，於96年9 月22日，在苗栗縣後龍鎮之住處，提供其不
    知情女兒張雅雯陽信商業銀行帳戶予詐騙集團使用；犯罪集
    團成員旋意圖為自己不法所有，於96年9 月24日，致電乙○
    ○，佯稱乙○○先前網路購物時付款方式設定有誤，須以自
    動提款機修改，致乙○○陷於錯誤依指示為之，被騙匯款新
    臺幣18,983元至前揭帳戶。因認被告涉犯刑法第30條、第33
    9 條第1 項之幫助詐欺取財罪嫌云云。
二、按犯罪事實應依證據認定之，無證據不得認定犯罪事實；不
    能證明被告犯罪者，應諭知無罪之判決，刑事訴訟法第154
    條第2 項、第301 條第1 項分別定有明文。而認定不利於被
    告之事實，須依積極證據，苟積極證據不足為不利於被告事
    實之認定時，即應為有利於被告之認定，更不必有何有利之
    證據（最高法院30年上字第816 號判例要旨參照）。又檢察
    官對於起訴之犯罪事實，應負提出證據及說服之實質舉證責
    任。倘其所提出之證據，不足為被告有罪之積極證明，或其
    指出證明之方法，無從說服法院以形成被告有罪之心證，基
    於無罪推定之原則，自應為被告無罪判決之諭知（最高法院
    92年臺上字第128 號判例要旨參照）。
三、公訴人認被告涉犯幫助詐欺取財犯行，無非係因被害人乙○
    ○遭詐騙時，詐騙集團使用之帳戶提供者張坤松指稱其係見
    到報紙廣告後，將帳戶提供予對方使用，而該廣告上所留00
    00000000號行動電話號碼，申請人乃被告，進而認定被告涉
    犯幫助詐欺取財罪嫌。訊據被告堅決否認有為檢察官所指犯
    行，辯稱：其並未申請0000000000號行動電話門號，該申請
    書並無附其雙證件，字跡亦非其所為，顯是遭人冒用身分申
    請等語。是本案首要審酌之爭點，即系爭行動電話門號是否
    被告所申辦。經查：
（一）公訴人認0000000000號行動電話門號為被告申辦，主要係
      以證人即大眾電信股份有限公司代理商佧德股份有限公司
      負責人丁○○於偵訊時所證：須核對申辦行動電話門號之
      人雙證件是否與本人相符，始得代辦云云（見偵查卷第67
      頁），佐以卷附大眾電信PHS 超低電磁波行動電話服務申
      請書影本一份為憑（見偵查卷第25頁）。然本院向大眾電
      信股份有限公司調取上開申請書原本，覆稱：「經與承辦
      系爭門號之代理商確認，其表示系爭門號之服務申請書傳
      真上所填具之通路上線代碼係遭不法人士冒用，進而依其
      通路上線代碼傳真開通系爭門號，其未曾受有系爭門號之
      申辦，故無法提供系爭門號之服務申請書原本……。」等
      語，有該公司97年11月5 日97眾總字第114 號函暨所附佧
      德股份有限公司聲明書一份存卷可參（見本院卷第46至61
      頁），以此詰之證人丁○○，則證稱：「我們查不出來何
      人在用，我們公司的通路代碼是0000000 ，0000000 是我
      們公司申請下來，要給下游廠商用的，我們有去追過此代
      碼的廠商，找不到這家廠商，也找不到人，我們根本不曉
      得這個通訊代碼是誰去使用的。」等語（見本院卷第113
      頁），在查無申請書原本，卷內所附申請書影本並無申辦
      行動電話門號當有之雙證件，丁○○復表示其公司通路上
      線代碼遭不法人士冒用之情形下，系爭行動電話門號是否
      確為被告所申請，顯非無疑。
（二）再者，核對上開申請書影本內容，除其上有被告之身分證
      影本，及填載之申請人姓名、國籍、性別、出生年月日、
      戶籍地址與被告相符外，其餘資料均難認與被告相關。蓋
      該申請書影本所留聯絡電話即0000000000號行動電話，使
      用人乃甲○○，有該門號客戶資料一份在卷可稽（見本院
      卷第43頁），證人甲○○並到庭證稱：其並未申請000000
      0000號行動電話門號，不明白為何其電話會被列在申請書
      上，也不認識被告，完全不知道是怎麼一回事等語（見本
      院卷第90至92頁）；所留帳單地址即桃園縣八德市○○○
      街5 巷13之4 號5 樓，經本院查詢該址戶籍資料，則未見
      有人設籍或與被告有何相關；比對其上字跡，與被告於偵
      、審期間書寫其姓名之筆力、筆速、筆序等運筆特性相較
      ，亦有差異。另本院向自由時報企業股份有限公司調取前
      述廣告刊登者資料，委刊人乃王建欽，有該公司97年11月
      5 日97自由行字第136 號函一份足資證明（見本院卷第62
      、63頁），同與被告無涉。衡情，現今社會使用到身分證
      或其影本之機會甚多，有心之不法人士欲複印加以利用，
      非無機可趁。而觀之前述申請書影本所載內容，僅身分證
      上有羅列之基本資料與被告相符，其他如聯絡電話、帳單
      地址等，均有杜撰之嫌，倘申請人之目的係為隱藏身分以
      規避他人追查，又豈有獨使用真實身分證件辦理之理？益
      難認系爭門號為被告所申辦。
四、綜上所述，本案尚乏積極證據足認0000000000號行動電話門
    號為被告申請，且不能排除係遭人冒用名義申請之可能，即
    應從有利被告之認定，不得逕認系爭門號為被告所申辦。檢
    察官據為推論被告有為幫助詐欺取財犯行之前提事實既不成
    立，即便張坤松係因見到留有該電話號碼之廣告後，將帳戶
    提供予持用該電話之詐騙集團成員使用，且乙○○事後確有
    遭詐騙集團詐騙之事實，均難遽認與被告有關，而認被告有
    為幫助詐欺取財犯行。原審未察，逕為被告有罪之判決，尚
    有未洽。被告執此為由提起上訴，為有理由。本院應撤銷原
    審判決，依通常程序審判自為第一審判決（最高法院91年臺
    非字第21號判例要旨參照），諭知被告無罪。
據上論斷，應依刑事訴訟法第452 條、第455 條之1 第1 項、第
3 項、第369 條第1 項前段、第364 條、第301 條第1 項，判決
如主文。
本案經檢察官陳伯均到庭執行職務。
中    華    民    國    98    年    3     月    13    日
                  刑事第九庭審判長法  官  林海祥
                                  法  官  楊博欽
                                  法  官  許炎灶
以上正本證明與原本無異。
如不服本判決應於收受判決後10日內向本院提出上訴書狀，並應
敘述具體理由；其未敘述上訴理由者，應於上訴期間屆滿後20日
內向本院補提理由書（均須按他造當事人之人數附繕本）「切勿
逕送上級法院」。
                                  書記官  屠衛民
中    華    民    國    98    年    3     月    13    日


司法院資訊處製作；財團法人民間司法改革基金會備份。
